【裁判字號】    92,勞小上,9
【裁判日期】    920910
【裁判案由】    給付違約金
【裁判全文】
臺灣臺北地方法院民事判決                          九十二年度勞小上字第九號
    上  訴  人  丙○○
    被  上訴人  甲○○○○○○.
    訴訟代理人  乙○○
右當事人間請求給付違約金事件，上訴人對於中華民國九十二年三月三十一日本院台
北簡易庭九十二年度北勞小字第一八號第一審判決提起上訴，經本院於九十二年八月
二十七日行言詞辯論後，判決如左：
    主      文
原判決廢棄。
被上訴人在第一審之訴駁回。
第一、二審訴訟費用新台幣貳仟壹佰玖拾壹元由被上訴人負擔。
    事      實
甲、上訴人方面：
一、聲明：如主文第一、二項所示。
二、陳述：除與原判決記載相同部分，予以引用外，並補稱：
（一）上訴人簽立系爭聘僱合約時，被上訴人表示其係經政府核准設立、合法經營之
      商號，嗣上訴人在該店工作時，發現客人可深尺度地對工作人員毛手毛腳，及
      為言語性騷擾行為。此本為法所不許，亦非屬聘僱合約內容，經上訴人一再向
      被上訴人反應，惟情況依舊。被上訴人既未依約提供合法之工作環境與工作項
      目，自屬違約，依勞動基準法（下稱勞基法）第十四條規定，上訴人得拒絕履
      行勞務至合約所約定之工作期間。
（二）上訴人自民國（下同）九十一年十一月一日到職，迄九十二年一月二日離職，
      實際工作二個月，被上訴人任意扣留薪資新台幣（下同）五萬二千一六十元，
      違反勞基法第十四條規定，上訴人亦得終止工作契約。
（三）被上訴人有規定一定之節數，節數不夠，就要求上訴人出場。
（四）上訴人之前在凱悅健康廣場是擔任會計工作，是單純的環境。之後雖曾至同業
      應徵，但僅是應徵會計、出納之工作。
三、證據：除援用原審之立證方法外，並補提出存摺內頁為證。
乙、被上訴人方面：
一、聲明：上訴駁回。
二、陳述：除與原判決記載相同部分，予以引用外，並補稱：
（一）上訴人任職於被上訴人前，曾在同業工作二年多，擔任過舒療師一年，出納一
      年，任職於被上訴人時，要求不要讓家人知道，而留存之地址為凱悅健康廣場
      之地址。上訴人離職後又到同業應徵。
（二）上訴人是因要結婚才離職。
（三）舒療師是做身體經脈按摩的工作，被上訴人並未要求上訴人陪客人出場。
    理      由
一、被上訴人主張：兩造於九十一年十一月一日簽訂聘僱合約，約定上訴人之工作期
    間為一年，為求人員工作穩定，並於合約第六條第一項約定，上訴人工作未滿六
    個月離職時，應將所領薪資百分六十作為違約金；上訴人於九十一年十一月一日
    到職，卻於九十二年一月三日離職，經被上訴人以存證信函催告亦置之不理，自
    應依合約約定給付違約金。又上訴人任職期間二個月內之薪資總額為十一萬八千
    六百六十元，其百分之六十之違約金為五萬八千五百四十八元等情，爰依合約約
    定，求為命上訴人給付五萬八千五百四十八元，及自起訴狀繕本送達翌日即九十
    二年三月十四日起至清償日止，按年息百分之五計付利息之判決。上訴人則以：
    伊簽立系爭聘僱合約時，係因被上訴人表示其係經政府核准設立、合法經營之商
    號，乃受僱於被上訴人，詎於該店工作後，發現客人可對伊毛手毛腳，及為言語
    性騷擾行為，已違反公序良俗，亦非屬系爭合約之內容，被上訴人既未依約提供
    合法之工作環境與工作項目，又任意扣留薪資，自屬違反勞基法第十四條規定，
    伊即得拒絕履行勞務至合約所訂之工作期間等語，資為抗辯。
二、被上訴人主張兩造於九十一年十一月一日簽訂聘僱合約，約定工作期間為一年，
    工作未滿六個月離職時，應將所領薪資百分六十作為違約金，上訴人於同日至被
    上訴人商店任職，迄九十二年一月二日離職，實際工作期間為二個月之事實，業
    經被上訴人提出聘僱合約為證（見原審卷第八頁），上訴人對此亦不爭執，自堪
    信為真實。至被上訴人主張上訴人應依上開合約約定，給付被上訴人違約金五萬
    八千五百四十八元云云，則為上訴人所否認，並以前開情詞置辯。經查：上訴人
    抗辯於被上訴人商店工作期間，客人會對上訴人毛手毛腳，及為言語性騷擾行為
    等情，為被上訴人所不爭執（見本院卷第二四頁），而被上訴人復自承：上訴人
    如有與客人出場，出場費用由伊與上訴人對半分，上訴人一個月底薪為四萬元，
    要做二百節，節數不夠，要扣錢等語（見本院卷第二五頁）。足證被上訴人所稱
    工作環境會有客人毛手毛腳，被上訴人並要求被上訴人執行合約約定以外之陪客
    人出場及與上訴人分帳之內容等情，與事實相符。本件兩造所訂定之上開合約，
    既僅約定被上訴人所擔任之舒療師工作，須在上訴人所屬營業單位執行即可，則
    被上訴人自應在其營業場所提供保護上訴人之身體安全等措施，惟查其不但未提
    供安全保護措施，復要求上訴人與客人出場，並與上訴人分帳，使上訴人陷於危
    險之工作環境中，顯違兩造間系爭聘僱合約之約定。故被上訴人主張伊無違反合
    約約定云云，自不足取。
三、按雇主對於僱用之勞工，應預防職業上災害，建立適當之工作環境及福利措施，
    又契約所訂之工作，對於勞工健康有危害之虞，經通知雇主改善而無效果者，勞
    工得不經預告終止契約，勞基法第八條前段、第十四條第三款定有明文。本件被
    上訴人既不能提供上訴人適當且安全之工作環境，並經上訴人反應而未改善，則
    上訴人自行離職，並不違反兩造間之勞動契約，亦與上開勞基法之規定相符。是
    被上訴人主張上訴人有違約，請求被上訴人給付按其所領得之薪資百分之六十計
    算之違約金五萬八千五百四十八元，洵屬無據，不應准許。從而，原審所為上訴
    人敗訴之判決，尚有未洽，上訴論旨指摘原判決不當，求予廢棄改判，為有理由
    。
四、兩造其餘之攻擊或防禦方法，及未經援用之證據，經本院斟酌後，認為均不足以
    影響本件判決結果，自無一一詳予論駁之必要，併此敘明。
五、本件訴訟費用額，依後附計算書確定如主文所示之金額。
六、據上論結，本件上訴為有理由，依民事訴訟法第四百三十六條之三十二第二項、
    第四百三十六條之十九第一項、第四百五十條、第七十八條，判決如主文。
中      華      民      國    九十二    年      九      月      十      日
                                  民事第三庭審判長法   官   謝碧莉
                                                  法   官   李維心
                                                  法   官   李慈惠
右正本證明與原本無異
本件不得上訴。
中      華      民      國    九十二    年      九      月    十二      日
                                                  書記官    林秀娥
計  算  書
項      目                     金  額（新台幣）                備    註
第一審裁判費                   陸佰肆拾柒元整
第一審送達郵費                 佰肆拾元整
第二審裁判費                   玖佰陸拾陸元整
第二審送達郵費                 貳佰拾捌元整
合          計                 貳仟壹佰玖拾壹元整


司法院資訊處製作；財團法人民間司法改革基金會備份。
